【裁判字號】    90,訴,1223
【裁判日期】    901122
【裁判案由】    有關稅捐事務
【裁判全文】
臺中高等行政法院判決                              九十年度訴字第一二二三號
                              .
    原      告  吳國樑
    訴訟代理人  乙○○
    代  表  人  甲○○
    訴訟代理人  丙○○
右當事人間因有關稅捐事務事件，原告不服財政部中華民國九十年五月十一日台財訴
字第○八九○○二八五二八號訴願決定，提起行政訴訟。本院判決如左︰
    主  文
原告之訴駁回。
訴訟費用由原告負擔。
    事  實
壹、事實概要：
    原告係經核准使用統一發票之獨資商號，因涉嫌於民國（下同）八十八年一月十
    五日至六月三十日間銷售貨物或勞務計新台幣（下同）二、五三二、○七八元（
    未含稅），未依規定開立統一發票，逃漏營業稅一二六、五九二元，案經被告機
    關查獲，審理違章成立，乃依營業稅法第五十一條第三款規定按所漏稅額處三倍
    罰鍰計三七九、七○○元（計至百元止），繳納期限為八十九年二月十一日至八
    十九年二月二十日止。原告於八十九年二月十六日具文被告機關，以因受九二一
    地震災害，其負責人住家房屋半倒、營業場所內部設備受損亟待復建，無法繳納
    罰鍰為由，申請依稅捐稽徵法第二十六條規定延期繳納。案經被告機關以八十九
    年三月二日八九投稅工字第○九四四七號函准予延至八十九年五月二十日繳納。
    原告不服，主張系爭罰鍰僅獲准延期三個月，仍然無法依限繳清云云，提起訴願
    遭駁回，遂提起本件行政訴訟。
貳、兩造之陳述及爭點：
一、原告部分：
  (一)聲明：
    1.撤銷訴願決定及原處分。
    2.被告應依稅捐稽徵法第二十六條規定，准許原告延期三年或分期繳納本件罰鍰。
  (二)陳述：
    1.查原告吳國樑之父乙○○（同戶生活人）所有房屋四棟於九二一震災均遭全倒
      或半倒之嚴重損失。震後災民生活本即艱苦，加上世界性經濟景氣低靡，原告
      雖艱苦經營，每月均虧損，收支仍無法平衡，若非考量不使十幾位員工失業，
      造成社會問題，早應宣布停業，任由政府追討稅款，如此對政府與原告均不利
      。原告並非不繳納稅款，而係因無錢可付，請求延期或分期付款，係依稅捐稽
      徵法第二十六條規定，被告應與原告協調解決。
    2.原告前為經營生意曾向土地銀行借貸一千三百五十萬元，及家人也向銀行借貸
      八百五十萬元，合計二千多萬元。如今分文未還，政府體恤地震災民之困苦，
      以利息均可展延一年半以後再繳納本息之德政。然被告受理申請，卻不遵守稅
      捐稽徵法第二十六條規定，不與原告協調處理，造成民怨。
二、被告部分：
  (一)聲明：原告之訴駁回。
  (二)陳述：
    1.按「納稅義務人因天災、事變或遭受重大損失，不能於法定期間內繳清稅捐者
      ，得於規定納稅期間內，向稅捐稽徵機關申請延期或分期繳納，其延期或分期
      繳納之期間，不得逾三年。」、「滯納金、利息‧‧‧及罰鍰等，除本法另有
      規定者外，準用本法有關稅捐之規定。」為稅捐稽徵法第二十六條及第四十九
      條前段所明定。
    2.本案原告於八十八年一月十五日至六月三十日間銷售貨物或勞務計二、五三二
      、○七八元（未含稅），未依法開立發票交付買受人，案經被告依法核處漏稅
      罰三七九、七○○元確定，繳納期間自八十九年二月十一日至八十九年二月二
      十日。嗣原告於八十九年二月十六日以因九二一地震其住家房屋半倒及營業場
      所內部設備受損極待復建，無錢繳納上開罰鍰為由，向被告申請延緩繳納，案
      經被告審核結果，原告所請符合稅捐稽徵法第二十六條規定，爰酌其情節以八
      十九年三月二日八九投稅工字第○九四四七號函復系爭罰鍰之繳納期間准予延
      期至八十九年五月二十日止，揆諸首揭規定，洵無不合。
    3.查原告之父所有房屋因九二一地震遭半倒或全倒嚴重損失固然屬實，惟房屋因
      九二一地震遭半倒或全倒者，政府已發給房屋租金及修繕補助金，原告亦未提
      出相關憑證足以證明政府所發給之房屋租金及修繕補助金不足以支應其住家之
      修繕費用，又查原告所營視唱中心（ＫＴＶ）係經核准使用統一發票之獨資商
      號，九二一地震後仍繼續照常營業，可證其營業場所（南投縣草屯鎮○○路九
      一三號）並未受地震影響，是原告申請延緩繳納系爭罰鍰，被告准予展延繳納
      期限三個月，顯已審酌其困難與事實需要，亦與稅捐稽徵法第二十六條規定之
      立法意旨無違。
    4.至原告訴請分期繳納系爭罰鍰乙節，經查原告於訴願程序均未作此主張，且系
      爭罰鍰被告已依法移請法務部行政執行署彰化執行處強制執行，原告倘有意分
      期繳納罰鍰，應可逕向該處聲請，無待提起本訴訟，容併陳明。
    5.綜上論結，本案提起行政訴訟，顯無理由，請駁回原告之訴。
    理  由
一、按「納稅義務人因天災、事變或遭受重大損失，不能於法定期間內繳清稅捐者，
    得於規定納稅期間內，向稅捐稽徵機關申請延期或分期繳納，其延期或分期繳納
    之期間，不得逾三年。」、「滯納金、利息‧‧‧及罰鍰等，除本法另有規定者
    外，準用本法有關稅捐之規定。」為稅捐稽徵法第二十六條及第四十九條前段所
    明定。
二、本件原告於八十八年一月十五日至六月三十日間銷售貨物或勞務計二、五三二、
    ○七八元（未含稅），未依法開立發票交付買受人，案經被告依法核處漏稅罰三
    七九、七○○元確定，繳納期間自八十九年二月十一日至八十九年二月二十日。
    嗣原告於八十九年二月十六日，以因九二一地震，其住家房屋半倒及營業場所內
    部設備受損，極待復建，無錢繳納上開罰鍰為由，向被告申請延緩繳納，案經被
    告審核結果，以原告所請符合稅捐稽徵法第二十六條規定，乃斟酌其情節，以八
    十九年三月二日八九投稅工字第○九四四七號函復：系爭罰鍰之繳納期間准予延
    期至八十九年五月二十日止，經核核與首揭規定，並無不合。
三、原告雖主張：其父所有之房屋四棟因九二一地震致半倒或全倒，加以經濟低靡，
    每月虧損，無力支付系爭罰鍰，被告應准許延期三年再繳納或分期繳納等情，惟
    查原告之父乙○○所有之南投縣南投市漳和里九鄰興和巷九五號房屋，固然於八
    十八年九月二十一日因集集大地震受有半倒之損害，有南投市公所11.1.投市民
    字第三九七五九號九二一地震房屋毀損受災證明書在卷可考，非屬無據。惟按稅
    捐稽徵法第二十六條及第四十九條前段規定之延期或繳納期間，係屬稅稽捐稽徵
    機關裁量權之範圍，除非有逾越權限或權利濫用之情形外，其行政行為之當否，
    要非本件行政訴訟之標的。本件被告斟酌原告之父已受領房屋租金及修繕補助金
    ，及原告未提出相關憑證足以證明政府所發給之房屋租金及修繕補助金不足以支
    應其住家之修繕費用，另原告所營之視唱中心（ＫＴＶ）係經核准使用統一發票
    之獨資商號，九二一地震後仍繼續照常營業，因認其營業場所（即南投縣草屯鎮
    ○○路九一三號）並未受地震影響等情，准予展延繳納期限三個月，核已斟酌原
    告之困難與事實需要，並無逾越權限或權利濫用之情形，原告主張被告准許延期
    三個月，其仍無力繳納，訴請撤銷原處分並准許其延期三年繳納或分期繳納，核
    無理由，應予駁回。
據上論結，本件原告之訴為無理由，依行政訴訟法第一百九十五條第一項後段、第九
十八條第三項前段，判決如主文。
中    華    民    國      九十      年      十一      月     二十二     日
                 臺 中 高 等 行 政 法 院   第 三 庭
                                審 判 長 法  官  許  金  釵
                                         法  官  莊  金  昌
                                         法  官  許  武  峰
右正本證明與原本無異。
如不服本判決，應於判決送達後二十日內向本院提出上訴書狀，其未表明上訴理由者
，應於提起上訴後二十日內向本院提出上訴理由書（須依對造人數附具繕本）；如於
本判決宣示或公告後送達前提起上訴者，應於判決送達後二十日內補提上訴理由書（
須附繕本）。未表明上訴理由者，逕以裁定駁回。
提起上訴應預繳送達用雙掛號郵票拾份(每份三十四元)。
中    華    民    國      九十      年      十一      月     二十八     日
                                         法院書記官  李孟純


司法院資訊處製作；財團法人民間司法改革基金會備份。
